【裁判字號】    97,交聲,422
【裁判日期】    970725
【裁判案由】    聲明異議
【裁判全文】
臺灣臺南地方法院交通事件裁定         97年度交聲字第422號
原處分機關  交通部公路總局嘉義區監理所麻豆監理站
異議人即受
處分人      乙○○   女  29.
                     住台北縣三重市○○路111巷14-2號
上列受處分人因違反道路交通管理處罰條例案件，對於交通部公
路總局嘉義區監理所麻豆監理站，民國97年3月28日所為之裁決
處分（處分案號：麻監裁罰字第裁75-C00000000號），聲明異議
，本院裁定如下：
      主  文
異議駁回。
      理  由
一、原處分意旨略以：異議人即受處分人乙○○（下稱異議人）
    駕駛其所有車號CM-7087號自小客車，於民國97年2月20日晚
    間21時28分許，行經台北縣淡水鎮○○路○段與中正路交岔
    路口處時，因「闖紅燈」 (中正路直行)為臺北縣政府警察
    局淡水分局警備隊警員（以下稱舉發機關）予以製單舉發。
    嗣原處分機關即交通部公路總局嘉義區監理所麻豆監理站，
    以異議人違規事實明確，乃依道路交通管理處罰條例 (以下
    稱處罰條例)第53條第1項、第63條第1項第3款 (原處分漏載
    第1項第3款)及參酌違反道路交通管理事件統一裁罰基準及
    處理細則中基準表 (以下簡稱基準表)之規定，裁處異議人
    罰鍰新台幣（下同）2700元，並記違規點數3點等語。
二、本件聲明異議意旨：否認有闖紅燈之違規事實，且無科學儀
    器 (照相及錄影)所取得之證據作為證明，為此聲明異議，
    請求撤銷原處分云云。
三、按汽車駕駛人，行經有燈光號誌管制之交岔路口闖紅燈者，
    處1800元以上5400元以下罰鍰；汽車駕駛人有違反處罰條例
    第53條情形者，除依原條款處罰鍰外，並予記違規點數3點
    ；處罰條例第53條第1項、第63條第1項第3款，分別定有明
    文。
四、本院審酌：
  (一)按法院受理有關交通事件，原則上應準用刑事訴訟法有關規
    定，為道路交通管理處罰條例第89條及道路交通案件處理辦
    法第4條所明定。而關於聲明異議案件之管轄事項，上開辦
    法既無特別規定，自應準用刑事訴訟法第5條第1項規定，由
    受處分人之違規行為地或其住所、居所、所在地之法院管轄
    （司法院74年7月14日（74）廳刑一字第550號函意旨參照）
    。查異議人於本件聲明異議狀內雖記載「住：台北縣三重市
    ○○路111巷14-2號」，惟本院依職權調閱異議人遷徙紀錄
    及戶籍資料 (見本院卷第31、32、35頁)，查悉異議人戶籍
    登記地為台南縣麻豆鎮安業80號之2，因此應認異議人之住
    所為台南縣麻豆鎮安業80號之2，上開台北縣三重市○○路
    111巷14-2號之地址應僅係暫時性居所，依上開刑事訴訟法
    第5條第1項規定，本院仍有管轄權，合先敘明。
  (二)異議人駕駛其所有車號CM-7087號自小客車，於97年2月20日
    晚間21時28分許，行經台北縣淡水鎮○○路○段與中正路交
    岔路口時，經警以「闖紅燈」為由而製單舉發，嗣原處分機
    關依處罰條例第53條第1項、第63條及基準表之規定，裁處
    異議人罰鍰2700元並記違規點數3點之事實，有：
    裁決書。
    舉發通知單。
    等件為證，且為異議人所不否認，此部分事實當可認定。
  (三)經查：證人即本件舉發員警王亦君於本院調查中證稱：「本
    件是我舉發的，舉發當日，我執行20-22時巡邏勤務，當時
    巡邏車行駛的方向與異議人駕車的方向是對向，異議人是從
    中正路1段往中正路的方向，我的行向中正路往中正路1段的
    方向，我們雙方的車輛均是停止線前的第一輛車，視線良好
    ，並無阻礙，異議人的行向是紅燈，我的行向也是紅燈，雙
    方都停下停等紅燈。約隔了10秒鐘，他突然衝出路口直行，
    我發現後，立即開警示燈、警笛，迴轉尾隨異議人的車輛開
    單舉發等語。」 (見本院卷第28、29頁)。已證述異議人之
    違規行為明確。另參以證人甲○○○○與異議人間，不僅未
    有任何怨隙，且係毫不相識之人，衡情證人應無設詞攀誣，
    或是虛構違規事實以陷害異議人之理，本院認為警員前揭證
    言應無誤看或誤為判斷之可能。何況警員執行公務時，本身
    即受有行政懲處責任之監督，且其到庭具結作證，更係以刑
    事責任擔保其證言之真實性，故證人之上開證述內容，以及
    其所記錄舉發之本件違規事實，經核應無不可採信之處。再
    者，警方取締交通違規事件，其以照相、錄影、錄音等方式
    取證者，固足為違規之證明，惟警員當場舉發者，舉發之員
    警本身之目睹、耳聞，亦足為違規人違規之證明，非必所有
    之違規事件，均需有照相、錄影、錄音等科學證據方足為違
    規之證據。況警察執行勤務，事項繁瑣，且違規情形一過即
    逝，並非長期存在，何能要求警察必備有科學儀器取證？是
    本件縱無照片或錄影資料作為佐證，然異議人之違規行為既
    經證人甲○○○○證述明確，且其所述內容並無何矛盾或違
    背經驗法則之處，自得為本院判斷之依據，異議人辯稱無科
    學儀器 (照相及錄影)所取得之證據作為證明云云，經核即
    不可採。
  (四)其次交通勤務警察或依法令執行交通稽查任務人員，開單舉
    發違反道路交通管理處罰條例所列之違規事實，經公路主管
    機關或警察機關所為之裁決處罰，本質上為行政處分，係公
    務員基於職務上權力，依法就特定之具體事件所為具公法上
    效果之單方行政行為，基於公務員為公法上行為具有公信力
    之原則，該行政行為當可被推定為真正，其據以依法處分之
    事實認定亦為正確無誤。此與民事訴訟法第355條第1項規定
    ：「文書，依其程式及意旨得認作公文書者，推定其為真正
    。」之情形相同。又受處分人不服公路主管機關所為之處罰
    ，依處罰條例第87條之規定向管轄地方法院聲明異議，自屬
    行政救濟程序，其舉證責任分配，應採民事訴訟上舉證責任
    分配原則，87年10月28日修正公布之行政訴訟法第136條同
    揭此旨，而明文規定準用民事訴訟法第277條舉證責任分配
    之原則。亦即先由行政機關就其如何履行相關正當法律程序
    ，以及人民為何應受行政處罰之客觀違反法令行為，負證明
    責任。而受處罰人就行政機關已為相當證明之事項，亦須就
    其所辯，提出反證，以動搖法院對其可能形成之不利心證。
    倘受處罰人始終未能提出反證，或雖提出，但所提之反證卻
    不足以動搖法院審酌行政機關所提出之相關事證後，對其所
    形成之不利心證評價，依據舉證責任分配之法則，法院仍應
    為受處罰人不利之認定。經查：異議人之違規事實，業據舉
    發員警證述明確，經核舉發機關已盡其證明之責。而異議人
    雖否認有違規行為，惟其並未提出任何積極事證供本院調查
    ，本院亦查無任何證據足資證明執勤員警有捏造事實違法取
    締之情事存在，故異議人所辯尚非可信，據此異議人駕駛車
    號CM-7087號小客車於上揭時地有闖紅燈之違規事實，已足
    堪認定。
五、綜上所述，異議人確有前揭闖紅燈之違規事實已如前述，而
    原處分機關依據上揭條文及基準表之規定，裁處異議人罰鍰
    2700元，並記違規點數3點即無違誤，異議人所辯並無理由
    ，應予駁回。
六、據上論斷，應依道路交通案件處理辦法第19條，裁定如主文
    。
中    華    民    國    97    年    7     月    25    日
                        交通法庭法  官  蔡直青
以上正本證明與原本無異。
如不服本裁定，應於收受送達後5日內向本院提出抗告狀。（應
附繕本）
                                書記官  劉鴻瑛
中    華    民    國    97    年    7     月    30    日


司法院資訊處製作；財團法人民間司法改革基金會備份。
